臺灣臺中地方法院民事判決　九十二年度婚字第一四六二號
　　原　　　告　乙○○
　　被　　　告　甲○○
右當事人間離婚事件，本院於九十三年三月一日言詞辯論終結，判決如下：
    主      文
准原告與被告離婚。
訴訟費用由被告負擔。
    事      實
甲、原告方面：
  一、聲明：如主文所示。
  二、陳述：
  （一）兩造於民國七十一年九月十九日結婚，婚後因性格上之重大歧異，生活陷入
        不斷之衝突而難以相處，茲舉數例如下：
    １、原告於七十年至七十七年間，在德國留學期間攻讀博士學位，因為專心於學
        術上的求知，選修非學位所要求必修而原告有興趣之實例演習課程。約於七
        十二年間，由於該課程按規定須於開學時繳交作業，於暑假期間須花費很多
        時間唸書並做作業，為此，原告並無太多時間可為長途旅行。然被告與原告
        爭吵，竟指責原告不應修非學位所必修的課程，並指責原告「為什麼別人不
        必修的，你偏偏要去修？」，且把原告所寫的家庭作業以及所準備的資料都
        撕毀。
  　２、七十二年間，原告與被告外出旅行時，因歐洲很多國家的火車查票非常寬鬆
        ，遇到搭火車時，被告經常想逃票，原告則執意買票，二人即經常因此發生
        不快。甚有一次搭火車使用過的火車票，由於火車上並沒有查票，被告竟要
        原告持火車票去售票窗口要求退票。原告拒絕為此，被告與原告又當場起衝
        突。
  　３、二人相處，被告對原告並無任何人與人之間的體恤之情，甚至極盡精神侮辱
        之能事。在七十二年間，於巴黎旅行的時候，原告因為工作勞累、經濟及情
        緒上各方面的壓力，身體健康不勝負荷，導致胃潰瘍出血，在投宿處躺在床
        上無法行動，被告竟斥責原告是「故意掃興！」。七十七年，回台灣後，原
        告在輔仁大學謀得專任教職，被告不滿於原告的職業收入，在原告收到第一
        個月的薪資後，被告即告知原告「你要知道，你的薪水只有三萬多塊！」。
  　４、被告脾氣火爆，當原告不與爭吵，被告亦不善罷干休，有一次原告對於被告
        行徑不予理會，自己躺上床，被告即端來一杯水，掀起原告所蓋的被子，把
        一杯水直接倒在原告身上。另有一次被告吵架時竟用廚房的蔬菜刀射向原告
        ，幸經原告用手擋在臉部前面正好擋住了刀子，但是手上的刀疤至今猶在。
  （二）原告於七十七年學成而與被告回台灣後，原告在輔仁大學謀得專任教職，七
        十九年又轉任台灣大學法律系。回國後一開始，原告租屋在台北縣永和，但
        是把住家整頓好，住不到一個月，被告即以到台中東海大學兼課為由回台中
        娘家居住。此後原告僅在週末時到台中探視女兒。在疏離的情況下二方面避
        免了因為天天碰面而爭吵的可能性，不過另一方面，無法共同生活一直是一
        個無法解決的問題。長期以來，原告要求被告離婚，被告一再以女兒還小為
        理由，拒絕協議離婚。
  （三）被告於八十一年以留學為名義申請到德國居留，被告於八十一年出國後的前
        八年，原告為探視女兒，大約每兩年會前往德國一次。到德國的時候，都是
        自己打地鋪大約待十天左右即離開，八十九年八月初，女兒要到瑞典交換學
        生一年，是原告最後一次到德國探視女兒。該次前往德國時，原告再次對被
        告提出協議離婚的要求，被告明知兩造之婚姻係無實，甚至是互相怨懟的婚
        姻，然被告在行動上依然採取十幾年來一貫的拖延做法。在對談中，被告表
        示願意離婚，要原告把離婚協議書寄到德國給被告簽字，至於辦手續的問題
        ，要再看時候；被告並於八十九年八月十七日簽署離婚同意書。惟自八十九
        年最後一次談過離婚問題及經被告簽署離婚同意書後迄今已三年多，除了原
        告曾經於九十二年七月二十三日寫信詢問被告何時辦理離婚的事情，但是並
        未有被告回音之外，被告與原告之間沒有見過面，沒有書信往來，也沒有任
        何其他電話或電子郵件的聯絡。
  （四）綜上所述，兩造於共同生活期間，因為性格上的重大歧異，導致無止境的衝
        突與身心的折磨，顯然無法共同生活；另被告先於七十七年至八十一年間回
        台中被告娘家居住，繼則於八十一年間以留學名義，遷居德國至今，兩造漸
        形同陌路，自八十九年八月後迄今亦未見面，也無任何信件或通話往來；被
        告之所為，顯已具有違背同居義務之客觀事實，並自始具有拒絕同居之主觀
        情事；又兩造長期處於分居狀態，婚姻已生重大破綻，爰依民法第一千零五
        十二條第一項第三款、第五款或第二項，請求擇一有理由而為離婚之判決。
  三、証據：提出戶籍謄本一份、被告與原告談話錄音帶及內容文字紀錄、被告簽署
      離婚同意書影本及兩造女兒電子郵件列印附件。
丙、本院依職權函請內政部警政署入出境管理局查詢被告出入境記錄資料。
    理      由
一、被告未於言詞辯論期日到場，查無民事訴訟法第三百八十六條各款所列情形，依
    原告之聲請，由其一造辯論而為判決。
二、按民法第一千零五十二條第二項前段規定：「有前項以外之重大事由，難以維持
    婚姻者，夫妻之一方得請求離婚。」，其目的在使夫妻請求裁判離婚之事由較富
    彈性。是夫妻間發生足使婚姻難以維持之重大事由者，雖不符合該條第一項所列
    各款情形，亦無不准依該法條第二項訴請離婚之理；又婚姻是否難以維持，應斟
    酌破壞夫妻共同生活之具體情事，是否客觀上達於動搖夫妻之共同生活，致夫妻
    已喪失維持婚姻之意欲以為斷，此有最高法院八十六年三月四日八十六年度第二
    次民事庭會議決議及八十七年度台上字第二四九五號判決可資參照。復按婚姻係
    以夫妻之共同生活為目的，配偶應互相協力保持其共同生活之圓滿、安全及幸福
    ，因而夫妻應相互尊重以增進情感和諧及誠摯之相處，此為維持婚姻之基礎，若
    此基礎不復存在，致夫妻無法共同生活，無復合可能者，即應認有難以維持婚姻
    之重大事由存在。經查本件原告主張與被告間婚姻關係尚存在，被告確實未與原
    告履行同居逾十二年，業據提出戶籍謄本一份為證，並據兩造之女兒黃瑩到庭陳
    稱：「自從八十一年我跟我媽媽去德國之後，爸爸就沒有跟我們共同生活了，只
    有每兩年來德國探視我，八十九年是爸爸最後一次來德國探視我，後來爸爸就沒
    有來德國了。」（詳本院九十三年三月一日言詞辯論筆錄），被告復未到庭爭執
    ，應認原告之主張為真實。綜上情觀之，兩造已長期未共同生活，而婚姻生活必
    需建基於兩造之互信、互諒，且有賴兩造共同之努力經營，否則難臻夫妻共營幸
    福美滿生活之境界；復參以雙方曾擬妥離婚協議書一份在卷可稽，益証兩造感情
    裂痕顯難癒合，勢難白首偕老，在情愛已失之情況下，若強求其維持婚姻，僅係
    造成貌合神離婚姻假相。是兩造婚姻關係雖仍存在，然已係名存實亡，實難期冀
    兩造婚姻完滿永續，依社會通常觀念，應堪認係屬民法第一千零五十二條第二項
    前段所稱難以維持婚姻之重大事由，而此事由應由被告負責，從而，本件原告據
    以主張依民法第一千零五十二條第二項之規定，訴請離婚，為有理由，應予准許
    。原告上開請求既經本院審認有理由而准予離婚，則原告仍依據民法第一千零五
    十二條第一項第三款、第五款之規定訴請離婚，為請求權競合，本院自無庸再予
    審認，併此敘明。
三、結論：本件原告之訴為有理由，並依民事訴訟法第三百八十五條第一項前段、第
    七十八條判決如主文。
中　　　華　　　民　　　國　　九十三　　年　　　三　　　月　　十五  　　日
　　　　　　　　　　　　　　　臺灣臺中地方法院家事法庭
~B法　　　官　涂秀玲
正本係照原本作成。
如對本判決上訴，須於判決送達後二十日之不變期間內，向本院提出上訴狀。
中　　　華　　　民　　　國　　九十三　　年　　　三　　　月　　十五  　　日
~B法院書記官　王崑煜
